最高法院刑事判決　　　　　　一○○年度台上字第二五四九號
上　訴　人　賴文雄
選任辯護人　俞兆年律師
上列上訴人因違反毒品危害防制條例案件，不服台灣高等法院中
華民國九十八年十二月二十一日第二審判決（九十八年度上訴字
第四一六０號，起訴案號：台灣士林地方法院檢察署九十八年度
偵字第二０九九、三一八九、三四二五號），提起上訴，本院判
決如下：
    主  文
上訴駁回。
    理  由
按刑事訴訟法第三百七十七條規定，上訴於第三審法院，非以判
決違背法令為理由，不得為之。是提起第三審上訴，應以原判決
違背法令為理由，係屬法定要件。如果上訴理由書狀並未依據卷
內訴訟資料，具體指摘原判決不適用何種法則或如何適用不當，
或所指摘原判決違法情事，顯與法律規定得為第三審上訴理由之
違法情形，不相適合時，均應認其上訴為違背法律上之程式，予
以駁回。本件原審經審理結果，認上訴人賴文雄於民國九十八年
一月九日上午八時許、同日二十一時許、九十八年一月十一日中
午十二時許，先後三次，各以新台幣（下同）二千五百元之價格
，販賣第一級毒品海洛因各一小包予何志賀之犯行，事證明確，
因而撤銷第一審所為科刑判決，改判論上訴人以販賣第一級毒品
共三罪，各處有期徒刑十五年六月，及各為相關從刑之宣告，並
就主刑部分定應執行有期徒刑十七年。已詳敘調查、取捨證據之
結果及憑以認定犯罪事實之心證理由，對於上訴人否認犯行之供
詞及其所辯各節認非可採，亦詳加指駁。從形式上觀察，原判決
並無足以影響判決結果之違法情形存在。上訴意旨略以：(一)、販
賣毒品罪之成立須行為人主觀上有營利之意圖，買賤賣貴，從中
取利，原判決未說明上訴人於九十八年一月九日及同年月十一日
轉讓海洛因予何志賀之每一小包之販入成本及獲利為何？又上訴
人在密接之時間及同一地點所為之轉讓毒品行為，係屬集合犯，
原判決未說明何以每一次轉讓行為皆係另行起意，遽認上訴人有
販賣毒品之犯行，有判決不備理由之違法。(二)、何志賀於檢察官
偵查中證稱：上訴人以本錢二千五百元將海洛因讓與給伊云云，
核與上訴人所稱：以原價拿毒品給何志賀，沒有賺錢等詞相符，
原判決對於上揭有利於上訴人之證據，既未採信又未說明不採之
理由，有判決不備理由之違法。(三)、上訴人係何志賀太太之乾哥
哥，九十八年一月九日前一、二天，曾告訴何志賀，如有需要，
會以本錢讓與海洛因給何志賀，此經何志賀於警詢、偵訊中所證
實。嗣後何志賀主動聯絡上訴人時，上訴人尚回稱：你要做什麼
云云，並未告知毒品之價額，足見上訴人自始無營利之意，前揭
對話內容，攸關上訴人是否有販毒之認定，原審未予調查，有應
於審判期日調查之證據而未予調查之違法。(四)、原判決於主文諭
知：上訴人如附表所示之罪……云云，然該附表未列舉上訴人所
犯之罪名，僅從「所犯法條」欄，尚無從確定上訴人係違反該條
項之何種犯行，事實及理由欄所載與附表亦不相符，有判決理由
矛盾之違法。(五)、原判決援引上訴人與何志賀之通訊監察譯文作
為論罪依據，然該譯文中所提及之密語應如何解讀？原審未傳訊
製作該譯文之相關人員，亦有調查未盡之違法。(六)、原判決先稱
：何志賀之偵訊筆錄，因未具結而無證據能力；嗣又稱：何志賀
於附表所示時間、地點先後三次向上訴人購買海洛因之事實，業
據何志賀於警詢、偵訊時證述甚詳云云，顯將警詢筆錄及未具結
之偵訊筆錄作為論罪依據，違背證據法則，有判決適用法則不當
之違法云云。惟按：(一)、原判決已於理由內敘明：上訴人雖否認
有販賣牟利之情事，然販賣海洛因係屬違法行為，非可公然為之
，販賣者販入後可任意分裝增減其份量再行出售，每次交易之價
格、數量，亦隨時依交易對象、當時行情而變動，縱或出售之價
格較低，亦非當然無營利意圖，即便價格相同，因份量較少亦能
從中獲利；又政府對毒品之查禁森嚴，上訴人與何志賀並非至親
，倘無從中賺取差價，豈有屢屢甘冒重典依購入價格轉售之理，
憑以認定上訴人有營利之意圖，而就上訴人所辯：係以原價轉讓
毒品云云，及何志賀所為附和上訴人之詞，認屬卸責或迴護之語
，俱不足取，所為說明及論斷，並無違背經驗法則，不容任指為
違法。又所謂集合犯，乃犯罪構成要件中，本就預定有多數同種
類之行為將反覆實行，立法者以此種本質上具有複數行為，反覆
實行之犯罪，認為有包括一罪之性質，因而將此種犯罪歸類為集
合犯，特別規定為一個獨立之犯罪類型。集合犯之成立，除行為
人主觀上須出於一個決意外，該自然意義之複數行為，在時、空
上並應有反覆實行之密切關係，依社會通念，客觀上認為以包括
之一罪評價較為合理者，始與立法之意旨相符。修正後刑法已刪
除連續犯規定，係將本應各自獨立評價之數罪，回歸本來就應賦
予複數法律效果之原貌，刑法修正施行後多次販賣毒品之犯行，
自應採一罪一罰，始符立法本旨，將之歸類為集合犯，顯與社會
通念不合。原判決就上訴人先後三次販賣第一級毒品之犯行，認
係犯意各別，行為互殊，而予分論併罰，並無違法可言。(二)、所
謂依法應於審判期日調查之證據，係指與待證事實有重要關係，
在客觀上顯有調查必要性之證據而言，故其範圍並非漫無限制，
必其證據與判斷待證事實之有無，具有關連性，得據以推翻原判
決所確認之事實，而為不同之認定，始足當之。若所證明之事項
已臻明瞭，自欠缺其調查之必要性。原判決依上訴人坦承有先後
三次交付毒品予何志賀並向其收取金錢之不利於己陳述，及證人
何志賀於警詢時證稱係向上訴人「買」毒品，譯文中所提及「81
」是指海洛因毒品之重量即0.4 公克，「軟的」係海洛因之證述
（按依原判決理由貳二之(一)引述證人何志賀之陳述，均係出自警
詢筆錄，是該段末二列「警詢、偵查中所證」，顯係「警詢中所
證」之誤寫），復有卷附通訊監察譯文可資佐證，並敘明：上訴
人確有營利之意圖，憑以認定上訴人有附表所示販賣毒品之犯行
，已如上述，原審因而不再調查上訴人與何志賀對話中未告知毒
品價格之原因，及傳訊製作通訊監察譯文之人員到庭瞭解譯文中
所提及之密語，核屬事實審法院調查證據職權之適法行使，並無
應於審判期日調查之證據而未予調查之違法情形。(三)、原判決於
理由貳之四內已具體說明上訴人所為，係犯修正前毒品危害防制
條例第四條第一項之販賣第一級毒品罪，於附表犯罪行為欄內亦
認定上訴人係以二千五百元之價金販賣第一級毒品海洛因，再於
所犯法條欄內認定上訴人係犯修正前同條例第四條第一項之規定
，已足以特定上訴人所犯之罪名，並無上訴意旨所指理由矛盾之
情形。(四)、依刑事訴訟法第一百五十八條之三規定，證人依法應
具結而未具結者，其證言不得作為證據，係指檢察官或法院以證
人之身分傳喚被告以外之人到庭作證，或雖非以證人身分傳喚到
庭，惟於調查過程中轉換為證人身分為調查時，始有其適用，而
證人在警詢中之陳述不生具結之問題。本件原判決於理由壹證據
能力說明欄之一及三內以：證人何志賀於九十八年二月十一日偵
訊時所為之證述，已經具結擔保其證言之真實性，且上訴人及其
辯護人並未釋明該證人在檢察官偵查中之證述有何不可信之情形
，因認何志賀於偵查中經具結之證言，依刑事訴訟法第一百五十
九條之一第二項之規定，具有證據能力。又以何志賀於警詢之陳
述，因上訴人及其辯護人於法院調查證據時，均不爭執其證據能
力，因認依同法第一百五十九條之五規定，亦有證據能力（見原
判決第三頁），於法並未不合。至原判決認何志賀於偵查中未經
具結之陳述無證據能力部分，既未經原判決採為論罪之依據，執
以指摘，尤不得據為第三審上訴之合法理由。經核上訴意旨係置
原判決所為明白論斷於不顧，仍持已為原判決指駁之陳詞，徒憑
己見再為事實上之爭執，或就不影響於判決本旨之事項，任意指
摘原判決違法，難認已符合首揭法定之第三審上訴要件，其上訴
違背法律上之程式，應予駁回。
據上論結，應依刑事訴訟法第三百九十五條前段，判決如主文。
中    華    民    國  一○○  年    五    月   十八   日
                      最高法院刑事第七庭
                          審判長法官  邵  燕  玲  
                                法官  李  伯  道  
                                法官  孫  增  同  
                                法官  李  嘉  興  
                                法官  王  聰  明  
本件正本證明與原本無異
                                      書  記  官  
中    華    民    國  一○○  年    五    月  二十六  日
                                                      K